【裁判字號】    99,易,2300
【裁判日期】    991130
【裁判案由】    竊盜等
【裁判全文】
臺灣高雄地方法院刑事判決              99年度易字第2300號
公  訴  人  臺灣高雄地方法院檢察署檢察官
被      告  林大慶
上列被告因竊盜等案件，經檢察官提起公訴（99年度偵字第
29678號），本院判決如下：
    主  文
林大慶竊盜，處有期徒刑參月，如易科罰金，以新臺幣壹仟元折
算壹日；又服用酒類，不能安全駕駛動力交通工具而駕駛，處有
期徒刑貳月，如易科罰金，以新臺幣壹仟元折算壹日。應執行有
期徒刑肆月，如易科罰金，以新臺幣壹仟元折算壹日。
    事  實
一、林大慶前於民國96年、97年間，迭因竊取他人機車腳踏板上
    、置物箱內財物，經本院分別以96年度簡字第3529號、97年
    度審簡字第7669號判處拘役25日、罰金新臺幣（下同）5,00
    0 元確定。猶不知悔改，意圖為自己不法之所有，於99年9
    月8 日下午3 時許前之某時許，在林園火車站、客運站附近
    之高雄縣林園鄉○○○路303 巷43號前（起訴書誤載為423
    號），見蔡簡仙所有車號VXV -980號輕型機車（引擎號碼
    SA50A-142355號，79年間出廠，時值約1,000 元）停放該處
    ，鑰匙1 支插在電門上未拔卸，竟徒手以該鑰匙發動該車，
    而竊取得逞，供己代步使用，並將車牌拔下丟棄（未尋獲）
    。復於99年9 月9 日下午4 時50分許前之某時，飲用米酒1
    瓶，明知飲用酒類後，其注意力、控制力及反應能力均降低
    ，已達不能安全駕駛動力交通工具之程度，竟仍騎乘上開竊
    得之機車。嗣於同日下午4 時50分許，行經高雄縣林園鄉○
    ○路○段，為巡邏員警發現未懸掛車牌之異狀，乃尾隨至高
    雄縣林園鄉○○路1051之2 號「濟世資源回收場」時，予以
    攔停，嗅得明顯酒味，並施以呼氣酒精濃度檢測達0.87mg
    /l，始悉上情。
二、案經高雄縣政府警察局林園分局報告臺灣高雄地方法院檢察
    官偵查起訴。
    理  由
一、按被告以外之人於審判外之陳述雖不符刑事訴訟法第159 條
    之1 至之4 等4 條之規定，而經當事人於審判程序同意作為
    證據，法院審酌該言詞陳述或書面陳述作成時之情況，認為
    適當者，亦得為證據；當事人、代理人或辯護人於法院調查
    證據時，知有前項不得為證據之情形，而未於言詞辯論終結
    前聲明異議者，視為有前項之同意，刑事訴訟法第159 條之
    5 定有明文。本判決如後所引用其餘被告林大慶以外之人於
    審判外所為之陳述，雖屬傳聞證據，且無刑事訴訟法第159
    條之1 至之4 等4 條規定情形，然檢察官、被告均已知悉該
    等陳述屬傳聞證據，且於本院言詞辯論終結前均未聲明異議
    ，本院審酌上開證據於作成時亦無任何不適當之情況，認以
    之作為本案之證據，應屬適當，故該等證據亦具有證據能力
    。
二、訊據被告固坦承有服用酒類致不能安全駕駛動力交通工具而
    駕駛，及騎乘被害人蔡簡仙失竊之上開機車乙節，惟矢口
    否認有何竊盜犯行，於警詢時辯稱：伊發現該車未懸掛車牌
    、鑰匙未拔，為圖一時代步方便才將車騎走云云；於偵查中
    改稱：該車係別人丟在草邊很久了，已經壞掉、側板被拆掉
    ，又沒有車牌，伊就把它修理、修理，拿來當代步工具云云
    ；嗣於審理中改稱：伊於飲用米酒後，在田厝路附近，看到
    上開機車倒在路邊、插著鑰匙、未懸掛車牌，可能當時因為
    酒精作祟，看到車子就騎走了云云（見警卷第1 至5 頁、偵
    卷第3 至4 頁、審易卷第17頁及本院易卷第14、19至20頁）
    。
三、經查，本件被告所自承公共危險犯行及騎乘上開贓車為警查
    獲等節，核與卷附高雄縣政府警察局林園分局派出所酒精濃
    度測定值、案件測試觀察紀錄表、舉發違反道路交通管理事
    件通知單、高雄縣政府警察局車輛協尋電腦輸入單、車號查
    詢輕型機車車籍各1 份及上開機車尋獲照片4 張均相符無訛
    （見警卷第10至12、14至17頁），其自白之上情得採為論罪
    科刑之基礎，是本件爭點厥為：上開機車是否被告所竊？茲
    將本院得心證之理由析述如下：
  (一)按認定犯罪事實所憑之證據，並不以直接證據為限，即綜合
    各種間接證據，本於推理作用，為認定犯罪事實之基礎，如
    無違背一般經驗法則，尚非法所不許，最高法院著有44年台
    上字第702 號判例要旨可資參照。是以，認定竊盜犯行，不
    以有人證親聞親見，或監視錄影等物證拍攝行為人竊取他人
    物品此種直接證據為必要，如行為人騎乘他人失竊贓車為警
    人贓俱獲，而依被害人指證車況、失竊時間、地點及查獲過
    程等一切間接證據，依一般經驗法則，綜合判斷，並排除係
    他人竊取之可能性，而認定係行為人所竊，於通常一般人不
    致懷疑，揆諸前揭判例要旨，自非法所不許。
  (二)本件證人即被害人蔡簡仙於審理中結證：伊自79年間第一
    手購入該車後使用迄今，車身、車牌均完整無鬆脫，車況亦
    可正常騎乘，於99年間還有通過機車行檢驗，伊原係到車站
    附近坐客運去鳳山，才將機車暫放高雄縣林園鄉○○○路30
    3 巷43號前，卻忘記拔鑰匙，鑰匙是單支，串著狗狗樣式之
    鑰匙圈及照明用小燈，於99年9 月8 日下午3 時許回來牽車
    時，發現機車失竊，警察於99年9 月9 日下午4 時許雖查獲
    被告，找回機車，但車牌、左邊車殼板不見、車頭菜籃內多
    一瓶米酒不知道是誰的等語明確（見本院易卷第14至17頁）
    。本院審酌證人即被害人長期使用該車，對車況自深知熟稔
    ，且與被告殊未相識，衡情無甘冒偽證罪之險而設詞誣陷被
    告之理，所述情節復與卷附照片所示查獲時之車況相符（見
    警卷第16至17頁），足見證人即被害人所證屬實，上開機車
    係被害人停放在高雄縣林園鄉○○○路上遭竊，迄99年9 月
    9 日下午4 時許始為警將被告人贓俱獲，然車牌、左邊車殼
    板不知去向等情，堪以採信。
  (三)而衡諸一般社會常情暨本院職務上之經驗，竊賊多利用機車
    停放無人看管時，窺察鑰匙是否疏未拔卸、車身有無上鎖、
    置物箱卡榫是否鬆弛等，有機可乘即遂其不法所有意圖，有
    竊盜全車供己代步、拆解、變賣牟利者，或有竊取車內物品
    據為己有，或單純竊取車牌另掛他車掩人耳目者；又竊盜全
    車供己代步者，係因手頭拮据，無力購車，常騎至燃油耗盡
    ，即置路邊，另覓他車，又避免警方查緝贓車來源及推諉竊
    犯之目的，常將車牌拆卸丟棄，亦不另安裝他車，以免他日
    為警查覺車牌有異時，連同竊盜全車犯行一併曝光；至單純
    竊取車牌者，係為懸掛他車，充當犯罪工具，故僅拆卸車牌
    ，不至竊取全車，且既須以他人車牌魚目混珠，拆卸車牌又
    非難事，自當挑選與車身相當年份之號序。查本件被告平日
    無機車可供代步，前有如事實欄所示竊取他人機車腳踏板上
    、置物箱內之財物，經論罪科刑確定之前案紀錄，且本件機
    車失竊係因被害人疏未拔卸鑰匙，致竊賊有機可乘，而被告
    於上開時間為警人贓俱獲時，贓車尚可發動，車牌則不知去
    向等節，業據被告自承明確，復有臺灣高等法院被告前案紀
    錄表可考（見本院易字卷第4 至5 、19至20頁），足見被告
    知犯罪習性、本件查獲經過均核與上述一般機車全車遭竊之
    犯罪模式雷同。被告雖以前詞辯稱係他人丟棄倒在田厝路邊
    云云，惟查，被害人所有79年間出廠之上開機車，係停放在
    高雄縣林園鄉○○○路303 巷43號前遭竊遺失、車牌不知去
    向，已如前述，則行竊者所圖乃不法所有該車，方騎離案發
    地點，行竊者必亦料知被害人將報警處理，故將車牌拆卸丟
    棄，則果為竊盜犯行者另有其人，既已駛離、拔下車牌，圖
    己代步，焉會留下鑰匙棄置路邊？又豈會將車傾倒顯目，啟
    人疑竇？況上開機車自被害人於99年9 月8 日下午3 時許發
    現失竊起，員警旋於翌日下午4 時許查獲，僅逾25小時，被
    告於偵查中猶辯稱該車係別人丟在草邊很久了云云，顯與事
    實不符，是本院綜合各情，認本件被告即係在高雄縣林園鄉
    ○○○路303 巷43號前即被害人停放機車處，下手行竊之人
    ，甚為明確！
  (四)被告雖另以可能因酒精作祟，才騎走該車云云置辯。惟本院
    審酌，被告平日僅有腳踏車代步，且尚能發現被害人機車鑰
    匙未拔，為其自承明確（見警卷第3 頁、本院易卷第19頁）
    ，足見被告不至誤認該車係其所有，其所辯與常情不符，自
    無可採。又被告於99年9 月9 日下午4 時許為警攔查時，經
    警發覺酒味濃厚，測得呼氣酒精濃度檢測達0.87mg /l ，且
    上開機車車頭菜籃內置有米酒一瓶等情，為被告自承屬實，
    復有上開高雄縣政府警察局林園分局派出所酒精濃度測定值
    及照片可證（見警卷第3 、10、16頁、偵卷第1 頁、本院易
    字卷第19頁），足見被告應係甫飲用酒類後即為警查獲，其
    所稱係於當日上午9 時許用酒後，可能因酒精作祟才將車騎
    走云云，應係出於對飲酒後時隔多久駕駛機車之犯罪情節一
    事避重就輕之說詞，且同時作為推諉其存有竊盜犯意之抗辯
    ，均不足採為有利被告之論據。起訴書所載犯罪事實徒依被
    告所述，認其飲酒時間係99年9 月9 日即查獲當日上午9 時
    許，容有誤會，爰予更正如事實欄所示，附此敘明。
  (五)綜上所述，本件被告有竊取上開機車，及服用酒類致不能安
    全駕駛動力交通工具而駕駛之犯行，均堪認定，本件事證明
    確，應予依法論罪科刑。
三、論罪科刑：
  (一)按刑法第185 條之3 規定服用酒類致不能安全駕駛動力交通
    工具而駕駛罪，係抽象危險犯，並不以發生具體危險為必要
    ，只需一般評價程度達於對車輛駕駛行為失其必要之注意力
    或判斷力之虞即可，而服用酒類不能安全駕駛動力交通工具
    之認定，參考德國、美國之認定標準，對於酒精濃度吐氣已
    達0.87mg/l，肇事率為一般正常人之10倍，即認為已達不能
    安全駕駛之標準，業經法務部以88年5 月18日法檢字第0016
    69號函示在案。查本件被告酒後駕車，經測得其呼氣酒精濃
    度0.87mg/l，足認被告飲酒後已達不能安全駕駛動力交通工
    具之程度無疑。
  (二)核被告所為，分別係犯刑法第320 條第1 項之普通竊盜罪及
    同法第185 條之3 之服用酒類不能安全駕駛動力交通工具而
    駕駛罪。被告所為上開2 罪間，犯意各別，行為互殊，應分
    論併罰。
  (三)爰審酌被告正值壯年，不思循正當途徑賺取錢財，且前已有
    數次竊盜前科，有臺灣高等法院被告前案紀錄表可憑，素行
    不佳，猶不知警惕，復蹈相同犯行，無視他人財產法益之保
    障，亦不尊重公眾用路之安全，兼衡其教育程度為國中畢業
    、竊盜犯罪動機係為供己代步使用、生活狀況、家境勉持、
    竊盜手段係趁被害人疏未拔除鑰匙、所生危害程度、呼氣酒
    精濃度測值達0.87mg/l、所竊機車之價值、車牌未尋回、車
    殼破損、該車已由警發還被害人（車牌未尋獲）、被害人表
    示對被告刑事責任沒有意見，及被告犯後坦承公共危險犯行
    、飾詞否認竊盜犯行等一切情狀（見警卷第2 頁、本院易卷
    第18頁），分別量處如主文所示之刑，並定其應執行刑，併
    諭知易科罰金之折算標準，以資懲儆。
據上論斷，應依刑事訴訟法第299 條第1 項前段，刑法第320 條
第1 項、第185 條之3 、第41條第1 項、第51條第5 款，刑法施
行法第1 條之1 ，判決如主文。
本案經檢察官顏漢文到庭執行職務。
中    華    民    國    99    年    11    月    30    日
                  刑事第十四庭   法  官   李俊霖
以上正本證明與原本無異。
如不服本判決應於收受送達後10日內向本院提出上訴書狀，並應
敘述具體理由；如未敘述上訴理由者，應於上訴期間屆滿後20日
內向本院補提理由書（均須按他造當事人之人數附繕本）「切勿
逕送上級法院」。
中    華    民    國    99    年    11    月    30    日
                                 書記官   武凱葳
附錄本案論罪科刑法條全文：
中華民國刑法第320條（普通竊盜罪、竊佔罪）
意圖為自己或第三人不法之所有，而竊取他人之動產者，為竊盜
罪，處5 年以下有期徒刑、拘役或5 百元以下罰金。
意圖為自己或第三人不法之利益，而竊佔他人之不動產者，依前
項之規定處斷。
前二項之未遂犯罰之。
中華民國刑法第185條之3
服用毒品、麻醉藥品、酒類或其他相類之物，不能安全駕駛動力
交通工具而駕駛者，處1 年以下有期徒刑、拘役或科或併科15萬
元以下罰金。

司法院資訊處製作；財團法人民間司法改革基金會備份。
